【裁判字號】    97,台上,475
【裁判日期】    970131
【裁判案由】    殺人等罪
【裁判全文】
最高法院刑事判決              九十七年度台上字第四七五號
上  訴  人  甲○○
            乙○○
            丙○○
                    之5
上 列 一人
選任辯護人  王炳輝律師
上列上訴人等因殺人等罪案件，不服台灣高等法院台中分院中華
民國九十六年十一月七日第二審判決（九十六年度上重訴字第五
０號，起訴案號：台灣彰化地方法院檢察署九十六年度偵字第一
二七五號），提起上訴，本院判決如下：
    主  文
上訴駁回。
    理  由
一、丙○○上訴部分：
按刑事訴訟法第三百七十七條規定，上訴於第三審法院，非以判
決違背法令為理由，不得為之。是提起第三審上訴，應以原判決
違背法令為理由，係屬法定要件。如果上訴理由狀並未依據卷內
訴訟資料，具體指摘原判決不適用何種法則或如何適用不當，或
所指摘原判決違法情事，顯與法律規定得為第三審上訴理由之違
法情形，不相適合時，均應認其上訴為違背法律上之程式，予以
駁回。本件原判決認定上訴人丙○○與甲○○、乙○○（許、簡
上訴部分另行駁回如後述）於民國九十六年一月三日晚間，前往
彰化縣彰化市○○路○段三六八之一號黃樹龍經營之「怡園小吃
店」飲酒作樂。翌（四）日零時許，乙○○在櫃檯前與客人林以
專發生口角，乃至店外機車上拿取其所有之電擊棒一支，走回店
內預藏在包廂內，再至櫃檯前與林以專爭執。丙○○、甲○○見
狀，亦從包廂內出來，由丙○○上前與林以專理論，甲○○在店
外撿取木質球棒二支，乙○○復自包廂內拿出預藏之電擊棒，丙
○○則持店內椅子，共同朝林以專輪流揮打，致林以專倒地，受
有左腳第二、三掌骨線性骨折、右臉頰等處挫傷瘀腫等傷害（未
據告訴）。黃樹龍見林以專遭丙○○等人圍毆，即雙手各持一支
酒瓶，欲找丙○○理論，經人拉開後，乙○○、丙○○復基於傷
害之犯意聯絡，由乙○○持電擊棒朝向黃樹龍攻擊，丙○○並將
黃樹龍推倒在地上，壓住其頭頸部，由乙○○持續以電擊棒朝黃
樹龍下腹部及腳部揮擊，致黃樹龍受有左臍部七乘七公分皮下出
血等傷害。甲○○見黃樹龍遭丙○○推倒在地，明知頭部為人體
要害，如以質地堅硬之球棒毆擊頭部，可能造成死亡之結果，猶
基於殺人之不確定故意，走至黃樹龍左側，雙手高舉球棒朝跪在
地上之黃樹龍左側頭部猛力揮擊，但未擊中。乙○○、丙○○主
觀上雖無共同殺人之犯意聯絡，但客觀上可預見甲○○持該球棒
毆擊黃樹龍頭部要害，可能造成死亡之結果，卻不預見，仍於甲
○○攻擊黃樹龍時，或由乙○○持電擊棒，或由丙○○徒手持續
毆打黃樹龍。甲○○以球棒毆擊黃樹龍未中後，黃樹龍甫由地上
站起，甲○○復雙手高舉球棒朝其左側頭部猛力揮擊，直接擊中
其左側頭部，致受有頭部外傷併左側硬腦膜上出血、左顳骨骨折
等傷害，當場倒地，乙○○持續以電擊棒攻擊及用腳踹黃樹龍胸
部，旋共同駕車離去。黃樹龍經送醫急救，延至同月二十一日不
治死亡等情，爰撤銷第一審關於丙○○部分之判決，改判論處丙
○○共同傷害人之身體，因而致人於死罪刑，已敘明其所憑之證
據及認定之理由，而以丙○○否認犯罪所持之辯解為不足採，予
以指駁綦詳。所為論敘，俱有卷存之證據資料可資覆按，從形式
上觀察，並無判決違背法令之情形存在。再，原判決以丙○○、
乙○○雖無殺人之故意，但甲○○持球棒揮擊黃樹龍頭部要害時
，由丙○○徒手，乙○○持電擊棒共同予以毆打，其共同攻擊黃
樹龍之行為，足以引起死亡之結果，客觀上不得謂無預見之可能
，丙○○、乙○○主觀上卻不預見，自應對於黃樹龍因傷害而死
亡之加重結果負責，已綜合全部卷證資料，詳加審酌論斷（見原
判決第十三頁第七行至第十四頁第二十九行）。原判決所為之事
實認定與其理由之論敘，並無齟齬之處，且依確認之事實適用刑
法第二百七十七條第二項規定，論丙○○以傷害人之身體因而致
人於死罪，亦無判決適用法則不當之違法情事。丙○○上訴意旨
擷取判決內之片段文義，憑己見任意解釋，漫稱甲○○持球棒揮
擊黃樹龍時，丙○○已閃開，黃樹龍倒地時，乙○○雖持電擊棒
及以腳踹其胸部，但其胸部並未受傷，則丙○○與乙○○傷害黃
樹龍之行為，與其死亡之結果並無相當因果關係等語，執以指摘
原判決違法，自非第三審上訴之合法理由。復以案發之日，丙○
○邀約乙○○、甲○○前往黃樹龍之小吃店捧場，乙○○與林以
專發生衝突，嗣見小吃店鐵門拉下，黃樹龍持酒瓶揮砸乙○○，
並與乙○○、丙○○再起衝突；甲○○見狀，持球棒自丙○○、
乙○○背後繞過來，揮打黃樹龍頭部導致死亡，益見丙○○所為
僅成立普通傷害罪等語，徒就原審採證認事職權之適法行使，及
判決內已明白論斷之事項，砌詞指摘，並為單純事實上之爭執，
與法律規定得為第三審上訴理由之違法情形，不相適合，其上訴
為違背法律上之程式，應予駁回。
二、甲○○、乙○○上訴部分：
查第三審上訴書狀，應敘述上訴之理由，其未敘述者，得於提起
上訴後十日內補提理由書於原審法院；已逾上述期間，而於第三
審法院未判決前，仍未提出上訴理由書狀者，第三審法院應以判
決駁回之，刑事訴訟法第三百八十二條第一項、第三百九十五條
後段定有明文。上訴人甲○○、乙○○於九十六年十一月二十日
分別提起第三審上訴，但其上訴書狀並未敘述上訴理由，迄本院
未判決前，仍未提出上訴理由書狀，其上訴自非合法，併應駁回
之。
據上論結，應依刑事訴訟法第三百九十五條，判決如主文。
中    華    民    國  九十七  年    一    月  三十一  日
                      最高法院刑事第二庭
                          審判長法官  紀  俊  乾
                                法官  黃  正  興
                                法官  陳  東  誥
                                法官  林  錦  芳
                                法官  陳  晴  教
      本件正本證明與原本無異
                                      書  記  官
中    華    民    國  九十七  年    二    月    四    日
                                                      Ｑ


司法院資訊處製作；財團法人民間司法改革基金會備份。
